【裁判字號】    89,訴,597
【裁判日期】    890727
【裁判案由】    偽造貨幣
【裁判全文】
臺灣板橋地方法院刑事判決                          八十九年度訴字第五九七號
    公  訴  人  臺灣板橋地方法院檢察署檢察官
    被      告  乙○○
    指定辯護人  甲○
右列被告因偽造貨幣案件，經檢察官提起公訴（八十九年度偵字第二七七五號），甲
○判決如左：
    主  文
乙○○無罪。
    理  由
一、公訴意旨略以：詳如起訴書所載（如附件）。
二、按犯罪事實應依證據認定之，無證據不得推定其犯罪事實。又不能證明被告犯罪
    者，應諭知無罪之判決，刑事訴訟法第一百五十四條、第三百零一條第一項前段
    分別定有明文。公訴人認被告犯有刑法第一百九十六條第一項後段之罪嫌，係認
    被告坦承犯行，並有臺灣銀行截留偽造變造新台幣幣券通報單為依據。訊據被告
    堅決否認有何偽造貨幣之罪嫌，辯稱：假鈔係伊賭博贏來的，伊係想拿回去換回
    真鈔，並無收集偽造貨幣之犯意，後來遇警察臨檢，即主動將假鈔交出等語。甲
    ○指定辯護人亦為被告辯稱：被告於警訊、偵查中均供稱上開扣案之偽造仟元紙
    鈔係伊與人聚賭時不慎收到，並不知何人所為，被告應無收集之主觀犯意等語。
    再按刑法第一百九十六條第一項所謂收集，係指收買、受贈、互換等一切行為，
    在收取以前，即有行使之犯罪意思者而言，行為人主觀上必須具備供行使之用之
    不法意圖，而且認識其為偽幣，而決意收集，方構成本罪。若收受後方知為偽幣
    ，必因不甘受損而行使之始構成犯罪。刑法第一百九十六條第二項及最高法院二
    十六年渝上字第八六七號判例可資參照。經查，證人即查獲本案之警員孫國詳於
    甲○調查時證稱：我們是持搜索票去查被告販賣毒品案，去時被告不在，我們就
    在他住戶附近埋伏等他回來，剛好他開車回來，我們先對他攔車盤查，並請被告
    將身上的東西拿出來，被告拿出偽鈔一疊，偽鈔很明顯，像影印一樣，我們那時
    不知道他有偽鈔，只是要查他的毒品，他主動供說那個是偽鈔，後來我們依據被
    告提供偽鈔來源之地點，說是賭博場所，當天帶被告去現場，現場是個草寮，查
    無賭博跡象，附近亦查沒有等情綦詳。而被告除身上之偽鈔已於查緝毒品案件時
    主動交出之外，並查無其他偽鈔，並有搜索扣押證明筆錄在卷足稽。復按刑事訴
    訟法第一百五十四條明定犯罪事實應依證據認定，無證據不得推定犯罪事實，此
    項禁止推定罪狀之法則，並非僅為被告個人之訴訟利益而設，尤其重在發現真實
    以求國家刑罰權之正確行使，若無足可證明被告從事犯罪構成要件之積極證據，
    無論假定某一被告為犯人而命其自證無罪，藉以過濾及鎖定特定犯罪人，或推測
    被告涉及某項罪名，而依其自辯過程蒐求該被告生活經歷資料，藉以判斷其究竟
    有無構成特定犯罪，俱非法之所許。本件被告固持有偽造紙鈔，惟持有偽鈔，在
    社會生活經驗上，合理原因非一，無從以被告持有之行為而忖度任意推定，致違
    刑事訴訟發現真實之原則。被告辯稱假鈔係賭博贏來的，伊拿到時回去才發現是
    偽鈔，想換回真鈔，隔天拿到賭場問亦沒人承認，才放置於身上，隔天就碰上警
    察查緝等語，本件固經警員查無賭博犯行，然賭博為犯罪行為，自不可能任由警
    察隨時查獲，且被告若意圖供行使之用，當會就偽造之技術、手法加以考究，並
    且收集後亦應小心存放供其行使之用，惟被告所持有之假鈔，一見即知，像影印
    一樣，復據證人證述如前，且於警員查緝毒品時即主動交出身上之偽鈔，益足佐
    證所辯未必虛偽。此外，復查無其他積極證據足資證明被告犯罪，揆諸前揭說明
    ，自應為被告無罪之諭知。
三、據上論斷，應依刑事訴訟法第三百零一條第一項前段判決如主文。
中      華      民      國    八十九    年      七      月    二十七    日
                                      臺灣板橋地方法院刑事第四庭
                                          法    官    徐  子  涵
右正本證明與原本無異。
如不服本判決，應於判決送達後十日內向甲○提出上訴狀。
                                          書 記 官    彭  麗  紅
中      華      民      國      八十九      年    八    月      三      日


司法院資訊處製作；財團法人民間司法改革基金會備份。
